臺灣高等法院民事裁定
108年度抗字第1497號
抗  告  人  和潤企業股份有限公司

法定代理人  田天明  



相  對  人  黃健達  

上列當事人間強制執行聲明異議事件，抗告人對中華民國108年9
月24日臺灣新北地方法院108年度事聲字第139號裁定提起抗告，
本院裁定如下：
    主  文
原裁定及原法院司法事務官於民國一０八年五月十五日所為一０
八年度司執字第三四五０五號裁定（處分）均廢棄。 
    理  由
一、抗告人前執改制前臺灣板橋地方法院民國96年2月2日板院輔
    96執喜字第3863號債權憑證，向原法院民事執行處（下稱執
    行法院）聲請強制執行債務人即相對人對第三人恆豐環球股
    份有限公司（下稱恆豐公司）之薪資債權(下稱系爭聲請)，
    執行法院核發執行命令，就相對人對恆豐公司每月應領之薪
    資債權逾新臺幣（下同）17,599元部分，於抗告人聲請執行
    範圍內予以扣押，並移轉債權予抗告人。相對人聲明異議，
    執行法院司法事務官以相對人薪資不敷維持家庭生活所需，
    依強制執行法第122條第2項規定，於108年5月15日以108年
    度司執字第34505號裁定駁回系爭聲請（下稱原處分），抗
    告人不服，經原裁定駁回，為本件抗告。
二、抗告意旨略以：相對人無扶養其母杜亞蓁之實及必要，不應
    計入此部分之費用；另相對人列為中低收入戶，非全無經濟
    能力，且本件執行不影響其所享有之健保、子女就學津貼及
    學雜費減免等中低收入戶之福利，則相對人應負擔之生活費
    用自低於其他未受補助之家庭，又相對人領有業績獎金、加
    班費等，單月薪資可能高於應酌留之必要生活費用，如未超
    過，恆豐公司本無款項可移轉。原裁定維持原處分所為駁回
    系爭聲請，即有未洽。爰聲明廢棄原裁定及原處分等語。
三、按債務人依法領取之社會保險給付或其對於第三人之債權，
    係維持債務人及其共同生活之親屬生活所必需者，不得為強
    制執行。強制執行法第122條第2項定有明文。又執行法院對
    於強制執行事件，認有調查之必要時，得命債權人查報，或
    依職權調查之。執行法院得向稅捐及其他有關機關、團體或
    知悉債務人財產之人調查債務人財產狀況，受調查者不得拒
    絕。但受調查者為個人時，如有正當理由，不在此限。強制
    執行法第19條亦有明文。
四、經查，抗告人提起系爭聲請，執行法院於108年3月27日核發
    執行命令，就相對人對恆豐公司每月應領之薪資債權（包括
    薪俸、獎金、津貼、研究費等在內）逾17,599元部分予以扣
    押，同年4月12日核發移轉命令，命恆豐公司自108年4月起
    就上開扣押之薪資債權移轉予抗告人。相對人以中低收入戶
    ，每月僅可扣薪3千元為由，聲明異議，並提出新北市社會
    福利資格證明三重區為證(原處分卷第18頁)，雖執行法院依
    強制執行法第122條第2項規定駁回系爭聲請。惟平均生活費
    用僅為一般平均額，並非每人實際生活開銷，若另受有補助
    或有家庭成員收入者，非可等量齊觀，自應由相對人列舉必
    要費用之支出明細及相關單據憑核。是相對人薪資與配偶收
    入結構之外，有無因中低收入戶受有福利補助而減免生活支
    出，未見相對人提出相當說明，自有不足。又執行法院於10
    8年4月30日發函請恆豐公司提供相對人最近一年內之薪資資
    料，恆豐公司於108年5月7日陳報107年9至12月薪資明細，
    實領總額93,000元，與相對人107年度綜合所得稅結算申報
    所得資料參考清單所示，該公司薪資總額114,400元不符（
    同卷第40、41頁），是否已無餘額可供繼續強制執行？縱認
    相對人有支出撫養費必要，然其自承每月薪資扣除生活所需
    ，可扣薪3千元等語（同卷第16頁），則酌留相對人及其共
    同生活親屬生活必需後，是否無可供扣押之財產而有失公平
    情事？原裁定未察維持原處分駁回系爭聲請，尚有未洽。抗
    告意旨指摘雖未及此，惟原裁定及原處分既有可議，而屬無
    可維持，爰廢棄原裁定及原處分，由執行法院司法事務官另
    為適法之處理。
五、據上論結，本件抗告為有理由，爰裁定如主文。
中　　華　　民　　國　　109 　年　　1 　　月　　31　　日
                     民事第四庭
                      審判長法  官  傅中樂 
                            法  官  管靜怡 
                            法  官  周祖民
正本係照原本作成。
不得再抗告。
中　　華　　民　　國　　109 　年　　1 　　月　　31　　日

  　　　　　　　　　　　　　書記官  劉文珠